【裁判字號】    99,附民,270
【裁判日期】    991007
【裁判案由】    傷害等
【裁判全文】
臺灣高雄地方法院刑事附帶民事訴訟判決
原      告  乙○○
訴訟代理人  周村來律師
            周元培律師
被      告  甲○○
上列被告因傷害等案件，經原告提起附帶民事訴訟請求損害賠償
，本院判決如下：
    主      文
被告應給付原告新臺幣拾伍萬壹仟元，及自民國九十九年六月十
五日起至清償日止，按年息百分之五計算之利息。
原告其餘之訴駁回。
本判決第一項於原告以新臺幣伍萬參佰元供擔保，得假執行。但
被告如於假執行程序實施前，預以新臺幣拾伍萬壹仟元為原告預
供擔保後，得免假執行。
    事實及理由
一、原告起訴主張：
  (一)被告甲○○與乙○○原係同居男女朋友，具有家庭暴力防治
    法第3 條第2 款之家庭成員關係。被告甲○○於98年10月8
    日4 時許，前往位於高雄市○○區○○路、裕誠路口「彩色
    巴黎咖啡廳」找尋乙○○，乙○○見狀，旋拉起友人葉庭宜
    一同駕駛自小客車欲離開時，被告甲○○竟基於傷害之犯意
    ，強行拉開乙○○之駕駛座車門，徒手朝乙○○之臉部、胸
    部等處垂打與拉扯，致乙○○受有左臉腫脹、右胸瘀傷2 ×
    1 公分、左臀瘀傷5 ×5 公分、左膝瘀傷2 ×2 公分、右膝
    瘀傷2 ×1 公分、左手臂抓傷等傷害。
  (二)被告甲○○復分別基於散布文字誹謗之犯意，於下列時地，
    為下列行為：1.於98年10月31日17時41分許，將內容為「內
    科護士洪佩琳小姐請儘快與父親連絡，大姐因經濟因素已下
    海陪酒」之留言投入高雄市立長庚醫院高雄分院院長信箱，
    而指摘、傳述乙○○從事特種行業，足以貶抑乙○○名譽之
    事。2.於98年12月間某日，將內容為「洪小雯欠帳還錢，酒
    店小姐寧靜」、「乙○○欠錢不還，凱薩酒店（寧靜）」、
    「陪酒應召洪小雯」等紙條，張貼在乙○○及其母陳金葉位
    於鳳山市○○○路183 巷住處之門口及樓梯等處，而指摘、
    傳述乙○○從事陪酒應召，足以貶抑乙○○名譽之事。3.於
    99年1 月4 日，利用電腦網際網路連線至「天下貼圖網」網
    站上，以匿名ZCC616，發表「沒錯，寧靜她真名為乙○○…
    她馬夫小楊既是前夫楊智偉…她曾在舊王朝酒店及凱薩帝苑
    ，花名叫寧靜，現在可能在雲頂上班，花名不詳，我曾秀過
    她肚子真有一條長疤，但服務真的不錯，因上月他在凱旋搶
    客人與小姐爭風吃醋離職了，打電話向我老婆騷擾，又用我
    名義打簡訊框4 位小姐，叫小姐至飯店等我，甚至冒充我老
    婆名義打電話幹醮小姐，威脅小姐，其作為變態之行為，在
    舊王朝時他也用此招對付她前男友過，她說謊騙人是一流（
    上十幾年了）無人能及，她63年11月生，都在六合路洗頭…
    她才回高雄酒店上班，各位版大小心此女子，（記得帶套）
    性命要緊（不多講）在這十年來她應騙不少錢，如要放款或
    開版，要先講好，免得上當」等內容，而指摘、傳述乙○○
    為歡場女子、陪酒應召等節，足以貶抑乙○○名譽之事。
  (三)被告所涉前揭傷害、加重誹謗犯行，經原告提出告訴後，業
    經臺灣高雄地方法院檢察署檢察官提起公訴，爰依侵權行為
    之法律關係，提起本件刑事附帶民事訴訟，請求被告負損害
    賠償責任，賠償原告所支出醫藥費新臺幣（下同）1,112 元
    ，及誹謗部分之非財產上損害賠償100 萬元。並聲明：1.被
    告應給付原告100 萬1,112 元，及自本訴狀繕本送達被告之
    翌日（即99年6 月15日）起至清償日止，按年利率百分之5
    計算之利息。2.請准供擔保為假執行。
二、被告甲○○未提出任何書狀，僅於本院審理時聲明駁回原告
    之訴。
三、按附帶民事訴訟之判決，應以刑事訴訟判決所認定之事實為
    據，刑事訴訟法第500 條前段定有明文。本件被告因傷害原
    告致受有左臉腫脹、右胸、左臀、左膝、右膝均瘀傷與左手
    臂抓傷等傷害，以及投件留言、張貼字條、上網發文等加重
    誹謗犯行，業經本院以99年度易字第1238號刑事判決所認定
    ，參諸前揭規定，本院自應以上開刑事判決認定之事實為據
    ，從而原告因本件傷害、妨害名譽而受有損害，請求被告賠
    償所受損害，自屬有據。
四、次按故意或過失，不法侵害他人之權利者，負損害賠償責任
    ；被害人雖非財產上之損害，亦得請求賠償相當之金額。民
    法第184 條第1 項前段、第195 條第1 項前段分別定有明文
    。另按名譽有無受損害，應以社會上對個人評價是否貶損作
    為判斷之依據，苟其行為足以使他人在社會上之評價受到貶
    損，不論其為故意或過失，均可構成侵權行為，其行為不以
    廣佈於社會為必要，僅使第三人知悉其事，亦足當之（最高
    法院90年臺上字第646 號判例意旨參照）。是被告既應負損
    害賠償之責，爰就原告請求之項目及金額逐次審酌於後：
  (一)醫藥費1,000 元：原告主張其因本件傷害案件受傷後，於98
    年10月10日前往私立高雄醫學大學附設中和紀念醫院驗傷診
    療，共計支出醫藥費1,000 元，應由被告負責賠償等語。經
    查，原告上開支出，業據其提出驗傷診斷書1 紙、醫療費用
    收據2 紙（本院審附民字卷第5-6 頁）在卷可憑，係屬必要
    醫療支出，且為被告所不爭執，該部分之請求應予准許。另
    原告請求其餘112 元醫藥費部分，復未提出任何單據或憑證
    以供本院審酌其確受損害之金額，難認原告就此部分請求已
    盡舉證之責，故其此部分請求亦應予駁回。
  (二)非財產上損害部分（即誹謗部分）：本件被告以文字散布「
    大姐因經濟因素已下海陪酒」、「洪小雯欠帳還錢，酒店小
    姐寧靜」、「乙○○欠錢不還，凱薩酒店（寧靜）」、「陪
    酒應召洪小雯」、「寧靜她真名為乙○○…她曾在舊王朝酒
    店及凱薩帝苑，花名叫寧靜，現在可能在雲頂上班，花名不
    詳…她說謊騙人是一流無人能及…各位版大小心此女子…」
    等內容，直指原告之工作地點、從事陪酒以及使用別名等具
    體事實，被告所指內容均與公共利益無關兼非可受公評，既
    不在憲法保障言論自由範圍，且衡情已足使原告在精神上、
    心理上感受到難堪，並使原告在社會上之評價受到貶損，情
    節確屬重大，是原告請求非財產上之損害賠償，自屬有據。
    查原告為嘉南大學肄業，目前無業，其於97、98年度所得總
    額為0 ，名下無動產或不動產；被告甲○○為國中畢業，經
    營貿易業，98年度所得總額為78元，名下亦無動產或不動產
    等情，除兩造供明在卷外，復有本院依職權調閱之稅務電子
    閘門財產所得調件明細表附卷可稽（本院附民字卷第11-16
    頁）；參以，被告當庭陳稱：我於96年間在王朝酒店宴請友
    人，原告在那裡已經上班6 年，我跟她在一起半個月後，覺
    得自己可以挺她，就以每個月5 萬至15萬元給她，到98年10
    月間因為分手的關係，之後衍生許多訴訟案件，原告長期在
    酒店上班、非常有名，我跟原告同居2 年半，我的財產不是
    刻意轉走，我將錢跟不動產都給原告，原告再給她母親等語
    ，此節復為原告所不爭執，有本院審判筆錄可按（本院附民
    字卷第23頁）。本院綜合審酌兩造上開教育程度、社會地位
    、經濟狀況及過去交往情形，並衡以原告因本件加重誹謗侵
    權行為所受之痛苦程度等一切情狀，認原告之精神慰撫金以
    15萬元為適當，超過此部分之請求，為無理由，應予駁回。
  (三)綜上，原告所支出之醫藥費及所受非財產上損害之數額共計
    為15萬1,000元（計算式為：15萬+1,000=15萬1,000 ）。
五、又按給付無確定期限者，債務人於債權人得請求給付時，經
    其催告而未為給付，自受催告時起，負遲延責任。其經債權
    人起訴而送達訴狀，或依督促程序送達支付命令，或為其他
    相類之行為者，與催告有同一之效力；遲延之債務，以支付
    金錢為標的者，債權人得請求依法定利率計算之遲延利息；
    應付利息之債務，其利率未經約定，亦無法律可據者，週年
    利率為百分之5 ，民法第229 條第2 項、第233 條第1 項前
    段及第203 條分別定有明文。查本件附帶民事訴訟起訴狀係
    於99年6 月14日送達被告甲○○，經其妻簽收在卷而為補充
    送達合法（本院審附民字卷第8 頁）；從而，原告依侵權行
    為之法律關係及前揭法律之規定，請求被告給付原告15萬
    1,000 元，及自起訴狀繕本送達被告翌日即99年6 月15日起
    至清償日止，按年息百分之5 計算之利息，為有理由，應予
    准許。逾此部分之請求為無理由，應予駁回。
六、假執行之宣告：依刑事訴訟法第491 條第10款準用民事訴訟
    法第389 條第1 項第5 款之規定，本件所命被告給付之金額
    未逾50萬元，應依職權宣告假執行。原告所為假執行之聲明
    ，僅促使法院依職權宣告，法院認為其聲明不當時，亦無庸
    予以駁回。又依民事訴訟法第392 條第1 項及第2 項之規定
    ，本院認為應使原告預供擔保為宜且有依職權宣告被告預供
    擔保而免為假執行之必要，爰酌定相當金額分別定之。
七、本件事證已臻明確，兩造其餘之攻擊、防禦方法，核與判決
    結果不生影響，爰無庸一一論述，併此敘明。
據上論結，本件原告之訴一部為有理由，一部為無理由，依刑事
訴訟法第502 條、第491 條第10款，民事訴訟法第389 條第1 項
第5 款、第392 條，判決如主文。
中    華    民    國    99    年    10    月    7     日
                  刑事第十二庭  審判長法  官  黃建榮
                                      法  官  陳川傑
                                      法  官  王品惠
以上正本證明與原本無異。
如不服本判決，應於送達後10日內，向本院提出上訴狀。
中    華    民    國    99    年    10    月    7     日
                                      書記官  李文廣
以上正本證明與原本無異。
如不服本判決應於收受本判決後10日內向本院提出上訴書狀，並
應敘述具體理由，如未敘述上訴理由者，應於上訴期間屆滿後20
日內補提理由書狀於本院（均須按他造當事人之人數附繕本）「
切勿逕送上級法院」。

司法院資訊處製作；財團法人民間司法改革基金會備份。
